臺灣新北地方法院刑事判決
111年度易字第82號
公  訴  人  臺灣新北地方檢察署檢察官
被      告  周岑陵



上列被告因詐欺案件，經檢察官提起公訴（110年度偵字第13449
號、110年度偵字第13450號），本院判決如下：
    主  文
丙○○幫助犯洗錢防制法第十四條第一項之洗錢罪，處有期徒刑參
月，併科罰金新臺幣參萬元，罰金如易服勞役，以新臺幣壹仟元
折算壹日。
    事  實
一、丙○○於109年12月25日前一週收到貸款簡訊，依簡訊內容回
    傳資料，而認識真實姓名年籍不詳、LINE通訊軟體（下稱LI
    NE）暱稱「林文至」之成年人（不排除一人分飾多角之可能
    ，故無證據證明為3人以上共犯，亦無證據證明為未滿18歲
    之人，下稱「林文至」），其可預見將金融機構帳戶提供他
    人使用，他人將可能利用所提供之帳戶遂行詐欺取財之犯罪
    行為，以之作為收受、提領詐欺犯罪所得使用，提領後即產
    生遮斷資金流動軌跡，而藉此掩飾或隱匿犯罪所得之真正去
    向，竟不違背其本意，基於幫助他人實施詐欺取財及洗錢之
    不確定故意，於109年12月24日18時46分許（起訴書所載「1
    09年12月25日某時許」，應予補充更正），在址設臺北市○○
    區○○○路00號之統一便利商店金鑽門市，將其申辦之國泰世
    華商業銀行（下稱國泰世華銀行）帳號000-000000000000號
    帳戶（下稱甲帳戶）及中華郵政股份有限公司（下稱中華郵
    政）帳號000-00000000000000號帳戶（下稱乙帳戶）之提款
    卡，以店到店的寄送方式提供予「林文至」，並以LINE告知
    對方上開甲、乙帳戶之提款卡密碼，而容任「林文至」得以
    任意使用甲、乙帳戶，供作向他人詐欺取財及收受、轉匯、
    提領犯罪所得使用，藉以對「林文至」提供助力。嗣「林文
    至」即意圖為自己不法之所有，基於詐欺取財之犯意，於取
    得丙○○交付之甲、乙帳戶提款卡及密碼後，即於附表編號1
    、2所示詐欺時間，以附表編號1、2所示詐欺方式，使附表
    編號1、2「遭詐騙對象」欄所示之人均陷於錯誤，各於附表
    編號1、2所示匯款時間、地點，將附表編號1、2所示匯款金
    額，分別匯入甲、乙帳戶內，旋遭「林文至」提領一空，致
    生金流斷點，使警方無從追索查緝，而掩飾、隱匿此等犯罪
    所得之去向。
二、案經甲○○、丁○○訴由新北市政府警察局林口分局報請臺灣新
    北地方檢察署（下稱新北地檢署）檢察官偵查起訴。
    理  由
壹、證據能力部分：
    按「被告以外之人於審判外之陳述，雖不符刑事訴訟法第15
    9條之1至第159條之4之規定，而經當事人於審判程序同意作
    為證據，法院審酌該言詞陳述或書面陳述作成時之情況，認
    為適當者，亦得為證據。當事人、代理人或辯護人於法院調
    查證據時，知有刑事訴訟法第159條第1項不得為證據之情形
    ，而未於言詞辯論終結前聲明異議者，視為有前項之同意。
    」刑事訴訟法第159條之5定有明文。經查，本判決所引用以
    下審判外作成之相關供述證據，被告丙○○於本院準備程序已
    同意有證據能力，且檢察官、被告於本院審判期日均未表示
    意見而未予爭執，亦未於言詞辯論終結前聲明異議，本院審
    酌上開證據資料製作時之情況，尚無違法取得及證明力明顯
    過低之瑕疵，認以之作為證據應屬適當。至其餘所依憑判斷
    之非供述證據，本院亦查無有何違反法定程序取得之情形，
    且上開各該證據均經本院於審判期日依法進行證據之提示、
    調查、辯論，被告於訴訟上之防禦權，已受保障，故上開證
    據資料均有證據能力。
貳、實體部分：
一、訊據被告固承認其有申辦甲、乙帳戶，並於上揭時、地，將
    甲、乙帳戶之提款卡寄交予「林文至」，並以LINE方式告知
    上開提款卡之密碼等情，惟矢口否認有何幫助詐欺取財、幫
    助一般洗錢犯行，辯稱：伊係為辦理貸款，才將甲、乙帳戶
    之提款卡、密碼提供予「林文至」云云。
二、經查：
㈠、被告將其申辦之甲、乙帳戶提款卡，於上揭時、地，以店到
    店寄送方式提供予「林文至」，並以LINE方式向「林文至」
    告知提款卡密碼等情，業據被告於警詢、偵查中、本院準備
    程序時供認在卷（見新北地檢署110年度偵字第13449號卷〈
    下稱偵13449卷〉第2至3頁反面；新北地檢署110年度偵字第1
    3450號卷〈下稱偵13450卷〉第2至3頁反面、22至23頁；本院
    易字卷第45至46頁），並有帳戶個資檢視報表2份、國泰世
    華銀行存匯作業管理部110年1月28日國世存匯作業字第1100
    013290號函暨所附客戶基本資料1份、被告所提供「林文至
    」LINE主頁及照片擷圖2張、其與「林文至」LINE對話紀錄
    擷圖、網頁內容擷圖、「林文至」名片翻拍照片及電腦顯示
    警示帳戶訊息翻拍照片、甲帳戶、乙帳戶之存摺、提款卡翻
    拍照片各1張、統一便利商店貨態查詢系統資訊擷圖2張、被
    告所提供其與「林文至」完整LINE對話內容紀錄各1份（見
    偵13449卷第8、18至19、29至31頁；偵13450卷第5頁；本院
    易字卷第53至93、97頁）在卷可稽。而甲、乙帳戶之提款卡
    及密碼為「林文至」取得後，即於附表編號1、2所示詐欺時
    間，以附表編號1、2所示詐欺方式，使附表編號1、2「遭詐
    騙對象」欄所示之人均陷於錯誤，各於附表編號1、2所示匯
    款時間、地點，將附表編號1、2所示匯款金額，分別匯入甲
    、乙帳戶內旋遭提領等情，為被告所不爭執，並據證人即告
    訴人甲○○、丁○○各於警詢時證述明確（見偵13449卷第4至7
    頁；偵13450卷第4頁正面至反面），復有內政部警政署反詐
    騙諮詢專線紀錄表2份、苗栗縣警察局竹南分局竹南派出所
    受理詐騙帳戶通報警示簡便格式表1份、告訴人甲○○手機通
    話紀錄及簡訊擷圖3張、金融機構聯防機制通報單、郵政跨
    行匯款申請書、郵政存簿儲金簿存摺封面及內頁影本、前揭
    國泰世華銀行110年1月28日函附交易明細、臺北市政府警察
    局南港分局南港派出所受理詐騙帳戶通報警示簡便格式表、
    乙帳戶客戶基本資料及歷史交易清單、告訴人丁○○手機通話
    紀錄擷圖、華南商業銀行自動櫃員機交易明細表、告訴人丁○○名下郵局帳戶之金融卡正反面影本、甲帳戶之國泰世華銀
    行對帳單各1份（見偵13449卷第9至11、13至17、20頁；偵1
    3450卷第6至12頁；本院易字卷第101頁）在卷可證。依上開
    事證，被告確有申請甲、乙帳戶，並將提款卡及密碼提供予
    「林文至」，且告訴人甲○○、丁○○遭詐騙後，有先後將附表
    編號1、2所示匯款金額，分別匯入甲、乙帳戶內，旋遭提領
    之事實，則被告申辦之甲、乙帳戶已供「林文至」使用作為
    詐欺取財犯行及洗錢之工具乙節，堪可認定。
㈡、按刑法之故意犯，可分為直接故意與不確定故意，所謂不確
    定故意即指行為人對於構成犯罪之事實，預見其發生而其發
    生並不違反其本意，刑法第13條第2項定有明文。是行為人
    若對於他人可能以其所交付之金融機構帳戶，進行詐欺取財
    及洗錢之犯罪行為，已預見其發生而其發生並不違反其本意
    ，自仍應負相關之罪責。因此，如行為人對於他人極可能將
    其所交付之金融機構帳戶之存摺、提款卡及密碼等資料，供
    作詐欺取財及洗錢等犯罪行為之工具使用一事，已有所預見
    ，但仍抱持在所不惜或聽任該結果發生之心態，而將帳戶資
    料交付他人，無論其交付之動機為何，均不妨礙其成立幫助
    詐欺取財及幫助一般洗錢之不確定故意。次按衡諸一般常情
    ，任何人均可辦理金融帳戶存摺使用，如無正當理由，實無
    借用他人存摺使用之理，而金融存摺亦事關個人財產權益之
    保障，其專有性甚高，除非本人或與本人親密關係者，難認
    有何理由可自由流通使用該存摺，一般人均有妥為保管及防
    止他人任意使用之認識，縱特殊情況偶需交付他人使用，亦
    必深入瞭解用途及合理性，始予提供，且該等專有物品如落
    入不明人士手中，而未加以闡明正常用途，極易被利用為與
    財產有關之犯罪工具，此為吾人依一般生活認知所易於體察
    之常識，而有犯罪意圖者，非有正當理由，竟徵求他人提供
    帳戶，客觀上可預見其目的，係供為某筆資金之存入，後再
    行領出之用，且該筆資金之存入及提領過程係有意隱瞞其流
    程及行為人身分曝光之用意，一般人本於一般認知能力均易
    於瞭解（最高法院93年度台上字第31號判決意旨參照）；而
    金融帳戶乃個人理財工具，依我國現狀，申設金融帳戶並無
    任何特殊限制，且可於不同之金融機構申請多數帳戶使用，
    是依一般人之社會通念，若見他人不以自己名義申請帳戶，
    反而收購或借用別人之金融帳戶以供使用，並要求提供提款
    卡及告知密碼，則提供金融帳戶者主觀上如認識該帳戶可能
    作為對方收受、提領特定犯罪所得使用，對方提領後會產生
    遮斷金流以逃避國家追訴、處罰之效果，仍基於幫助之犯意
    ，而提供該帳戶之提款卡及密碼，以利洗錢實行，仍可成立
    一般洗錢罪之幫助犯（最高法院111年度台上字第2204號判
    決意旨參照）。經查，被告於行為時為38歲之成年人，學歷
    為大學畢業，有10幾年之工作經驗及資歷，現從事英語加盟
    公司之教育工作等情，業據被告於偵查中及本院準備程序、
    審理時陳述明確（見偵13450卷第22頁反面；本院易字卷第4
    6、128頁），可知其係智識正常、具有相當社會歷練之成年
    人。復據被告於偵查中及本院審理時供稱：伊曾經向銀行貸
    款過，當時沒有要伊的存摺、提款卡及密碼等資料，後來伊
    係因有資金需求而與「林文至」聯繫貸款事宜，「林文至」
    說可以幫伊做資金加分提高分數，比較可以辦理銀行貸款，
    所以跟伊要了2個不常使用的帳戶，且要伊將裡面餘額領完
    之後拍照給他，他說他們要幫伊在帳戶内存錢，顯示金流出
    入，目的要讓伊貸款能夠加分，銀行貸款分數比較高，伊當
    時就有提出這樣是否合理的疑問，但「林文至」回說很多人
    都這樣，而「林文至」辦貸款卻要取得伊的提款卡及密碼一
    事，伊也會覺得奇怪，伊也知道帳戶不能隨便交予他使用，
    但伊想說甲、乙帳戶內都只剩零頭，就算被拿去用，伊也沒
    有損失，另伊有依「林文至」所傳送的名片上所載公司網站
    去做查詢，但伊沒有實際去確認該公司是否有「林文至」之
    人任職，伊於交出甲、乙帳戶提款卡及密碼予「林文至」時
    ，對於如何控管甲、乙帳戶不被對方拿去做不法使用一事，
    伊當時沒有想這麼多等語（見偵13450卷第22頁反面至23頁
    ；本院易字卷第46頁），則依常理及經驗判斷可知提供帳戶
    之對象顯有可疑之處，且對方取得其提款卡及密碼後，即可
    任意使用其帳戶提領款項等情，可為被告所預見，猶仍同意
    將之交付他人使用，容任自己的帳戶使用權落入詐欺正犯之
    手，進而成為詐欺正犯遂行犯罪之工具，自已彰顯其具有「
    縱成為行騙工具亦與本意無違」之心態。且其交付提款卡、
    密碼之行為，係在個人意思決定、意思活動下進行，為個人
    意思主宰支配之行為，此項意思決定之形成，無論動機為何
    ，均無從解免其本人在意思自由之情況下，提供個人金融機
    構帳戶幫助他人遂行詐欺取財、洗錢犯罪之罪責。又被告於
    本案發生時已屬成年人，有使用金融帳戶之經驗，及從事社
    會工作之資歷，由此可知被告之生活經驗及智識程度均屬正
    常，並無欠缺預見其行為將可能使自己的帳戶使用權落入詐
    欺正犯之手，而成為詐欺正犯遂行犯罪所用工具之能力，則
    被告對於甲、乙帳戶可能淪為他人作為不法使用不以為意，
    容任甲、乙帳戶可能遭他人持以作為詐欺他人、洗錢使用之
    風險發生，是被告主觀上有縱對方持其帳戶作為詐欺、洗錢
    之犯罪工具，亦不違背其本意之幫助詐欺取財、幫助洗錢之
    不確定故意，亦堪認定。
㈢、被告雖以前詞置辯，然而：
　⒈現今社會詐騙案件頻傳，近來利用人頭帳戶以行詐騙之事屢
    見不鮮，詐欺正犯以購物付款方式設定錯誤、中獎、退稅、
    家人遭擄、信用卡款對帳、提款卡密碼外洩、疑似遭人盜領
    存款等事由，詐騙被害人至金融機構櫃檯電匯，抑或持提款
    卡至自動櫃員機依其指示操作，使被害人誤信為真而依指示
    操作轉出款項至人頭帳戶後，詐欺正犯隨即將之提領一空之
    詐騙手法，層出不窮，且經政府多方宣導，並經媒體反覆傳
    播，而諸如擄車勒贖、假勒贖電話、網路詐騙、電話詐騙等
    ，多數均係利用第三人之帳戶，作為恐嚇取財或詐欺取財所
    得財物匯入、取款以逃避檢警查緝之用之犯罪工具，是依一
    般人通常之知識、智能及經驗，均已詳知向陌生人購買、承
    租或其他方法取得金融機構帳戶者，多係欲藉該帳戶取得不
    法犯罪所得，且隱匿帳戶內資金之實際取得人之身分，以逃
    避追查，是避免本身金融機構帳戶被不法行為人利用為詐財
    之工具，應係一般生活所易於體察之常識。而被告於本案行
    為時具有大學畢業之智識程度，且知悉金融帳戶係個人理財
    之重要工具，具有個人識別性，不可輕易交給他人，否則可
    能遭人盜用；又被告將甲、乙帳戶之提款卡及密碼都交給「
    林文至」，如何確保對方不會做不法使用一節，則稱當時沒
    有想這麼多等語，均如前述，可見被告應了解帳戶保管之注
    意義務，被告對其個人帳戶被利用為犯罪工具使用，雖非有
    意使其發生，然對此項結果之發生，亦不違其本意，至臻明
    確，且應認其當時係具有相當智識程度及社會經驗之成年人
    ，非毫無使用存摺、提款卡之經驗者，則其自可預見將提款
    卡連同密碼交付他人，他人即可支配使用其帳戶，不僅可以
    領取帳戶內之金額，當然亦可行騙他人匯款進入其帳戶，再
    行領取，極易被利用為與財產有關之犯罪工具。
  ⒉再者，被告只有用LINE聯繫「林文至」，但不知道對方的年
    籍資料，業據其供承在卷（見偵13449卷第3頁），然「林文
    至」與被告既非親故，其間復無任何堅強可信之信賴關係存
    在，對被告而言，「林文至」僅係透過電子通訊方式聯絡偶
    然結識之陌生人，倘「林文至」確係合法民間貸款業者，應
    將其姓名、公司行號及聯絡地址等基本資料詳實告知被告，
    以便被告與其聯絡或辦理後續貸款事宜，然被告對該人之人
    格背景資料（包含真實姓名、年籍資料、聯絡方式、所屬公
    司行號、公司地址、公司營運狀況、業務內容等）皆未詳實
    查證，僅靠LINE聯繫即逕以超商店到店之寄送方式，將甲、
    乙帳戶提款卡交予「林文至」，並告知密碼，甚至寄送提款
    卡之收件地址竟是臺中，且收件人為「蔡小姐」，而非「林
    文至」，亦為被告陳明在卷（見偵13450卷第22頁反面），
    此與卷附「林文至」名片上所載公司地址顯然有異，足見「
    林文至」在與被告聯繫過程中有刻意隱匿真實身分，及避免
    留下日後遭人追查之線索，且觀諸卷附被告與「林文至」之
    完整LINE對話內容紀錄，「林文至」復未說明如何審核授信
    內容、如何評估被告還款能力、被告需否提供不動產或保證
    人作為擔保等相關核貸流程及申貸細節；又參以被告與「林
    文至」聯繫過程中，就「林文至」所稱可以做資金加分提高
    分數，比較可以辦理銀行貸款之事，曾有提出質疑，亦對於
    對方要求提供提款卡及密碼之舉止，察覺有異，更與被告先
    前向銀行貸款之經驗不合，可見「林文至」所為悖於常情，
    且為被告所察覺，則被告當應審慎評估「林文至」要求提供
    甲、乙帳戶提款卡、密碼之合理性，但被告卻僅因「沒有想
    這麼多」，而未加置理，依然放任甲、乙帳戶提款卡、密碼
    被利用為犯詐欺取財並遮斷資金流動軌跡之出入帳戶，且無
    法有效控管風險，適足以證明被告早已預見提供甲、乙帳戶
    可能作為他人詐欺取財、洗錢之犯罪工具，卻仍抱持將本案
    帳戶之提款卡及密碼提供予「林文至」之漠然心態。
  ⒊又被告所辯其係因需要資金，才提供甲、乙帳戶提款卡及密
    碼一節，縱若屬實，至多僅能認定被告提供甲、乙帳戶資料
    之「動機」，並非在於直接換取對價，尚無足推翻被告係在
    權衡可能之利弊得失後，出於自主意思提供甲、乙帳戶之事
    實。除極少數情形作為犯罪構成要件外，「動機」僅為科刑
    時之審酌事項，並非犯罪構成要件；而「犯罪故意」乃指對
    於犯罪之構成要件明知並有意使其發生，或預見犯罪構成要
    件之發生而不違背其本意。質言之，「動機」與「犯罪故意
    」核屬應予明確劃分之二事，出於貸款之動機，尚無解犯意
    之存在及犯罪之成立。而據被告供稱：伊之所以辦貸款，是
    因為伊當時從事美語加盟店的企劃工作，因為任職公司薪水
    沒有正常發放，為了心理有安全感，所以才想要去辦貸款，
    那時想要辦的貸款金額為新臺幣（下同）10萬元等語（見本
    院易字卷第46頁）。然而，觀諸被告與「林文至」之完整LI
    NE對話內容紀錄，被告所欲貸款之金額係65萬元（見本院易
    字卷第85頁），並非10萬元，且上開LINE對話過程中，雙方
    未曾就被告欲貸款之原因有所談論，是被告所述公司薪水沒
    有正常發放是否屬實，已有可疑；況且，斯時被告尚有穩定
    工作，亦非毫無收入，所欲貸款的目的又僅是出於心理安全
    感，並無缺錢以致生活無以為繼之窘迫情事，對於「林文至
    」上述諸多不合常理之處，大可多加詢問、詳加求證確認，
    非有全盤無疑地接受「林文至」指示之急迫情形可言，足見
    被告提供甲、乙帳戶資料時，係基於其個人自主意識，未遭
    他人強暴脅迫而喪失自主性，故被告是否具有幫助犯詐欺取
    財、洗錢等罪之意思，自應以其就提供甲、乙帳戶之提款卡
    及密碼等行為本體之認知，及依該認知所採之舉止論斷，與
    被告是否貸款之動機無涉。
  ⒋遍觀「林文至」與被告之LINE通訊內容，大多就被告銀行帳
    戶如何提供一事有較多之對話，但對於被告個人財產狀況、
    還款能力、經濟條件、有無可供足額擔保等有關消費借貸之
    風險評估事項，卻未見「林文至」有何積極探詢查核之舉，
    實有悖於貸與人對借用人個人授信條件之查核評估還款風險
    之社會交易常情。而詐欺正犯為獲取他人提款卡、密碼，所
    運用之說詞、手段不一，即便直接出價向他人購買提款卡、
    密碼使用，衡情通常亦不會對提供提款卡及密碼者承認將利
    用該提款卡、密碼作為詐騙他人之工具，否則提供提款卡、
    密碼者明知他人要以自己身分資料從事詐騙他人不法行為，
    自己極可能遭受刑事訴追處罰，豈有為眼前小利而交付提款
    卡、密碼之理，是以無論詐欺正犯直接價購或藉工作、貸款
    需用提款卡、密碼等名目吸引他人提供提款卡、密碼，差別
    僅在於係提供現實之對價或將來可能之利益吸引他人交付提
    款卡、密碼，惟該等行為係以預擬之不實說詞，利用他人僥
    倖心理巧取提款卡、密碼之本質並無不同，是以提供者是否
    涉及幫助詐欺、洗錢罪行，應以其主觀上是否預見該提款卡
    、密碼有被作為不法使用，而仍輕率交付他人，就個案具體
    情節為斷，而非謂只要認定詐欺正犯是以工作、貸款或其他
    名目索取提款卡、密碼，該提供提款卡、密碼者即當然不成
    立犯罪。更何況，被告與對方並無任何堅強可信之信賴關係
    存在可言，有如前述，甚至被告對於寄送甲、乙帳戶提款卡
    之收件對象為何人，亦不清楚，卻仍將其提款卡等資料依對
    方指示寄出交付，其所期待獲得者為「提供提款卡、密碼可
    能獲得貸款之利益」，惟同時須承受之不利益為「對方可能
    將提款卡、密碼挪做財產犯罪用途或其他不法之使用之風險
    」，而伴隨不合常情的可能利益，必然會有高度的風險，被
    告在可預見上開風險之狀況下，經評估風險與利益後，最終
    仍做出交付提款卡、密碼資料之判斷，顯然係為追求上開利
    益，而將風險轉嫁，造成持有其提款卡、密碼者可能持其提
    款卡及密碼詐欺不特定之潛在被害人，並對於因此可能造成
    之法益侵害亦漠不關心。由此亦知，被告顯有容任其提款卡
    、密碼被利用為犯詐欺取財及洗錢之犯罪工具之不確定故意
    ，從而，被告所辯並非有理。
㈣、綜上所述，本案事證明確，被告上開幫助詐欺取財與幫助一
    般洗錢之犯行，洵堪認定，應依法論科。
㈤、至被告雖於本院準備程序時聲請調查其就乙帳戶內之被害人
    受騙匯款部分，有勾選同意退還之文件，欲藉此證明其無幫
    助「林文至」詐欺取財、洗錢之不確定故意等語，並具狀陳
    報當初聯繫退還乙帳戶款項事宜之承辦郵局及所屬承辦人員
    （見本院易字卷第49、105頁）。然而，告訴人甲○○於109年
    12月31日12時56分許所匯入甲帳戶之20萬元，旋於同日13時
    41分、44分，即遭「林文至」分次提領一空；告訴人丁○○於
    109年12月31日19時34分許所匯入乙帳戶之27,996元，連同
    其他不詳之人所匯款項，亦於109年12月31日20時9分、10分
    、16分，即遭「林文至」分次提領殆盡，是被告縱然同意退
    還乙帳戶內未被提領而遭凍結之款項，亦非必與本案告訴人
    甲○○、丁○○受騙所匯款項有關。況且，被告同意退還乙帳戶
    內款項，至多僅是事後彌補之行為，對於被告提供甲、乙帳
    戶提款卡及密碼予「林文至」，供作本案詐欺取財、洗錢之
    犯罪工具，具有幫助之不確定故意一節，仍不影響本院之認
    定，均無礙於被告本案犯行之成立，因認無調查必要，不予
    調查，附此敘明。　　
三、論罪科刑：　　
㈠、按刑法第30條之幫助犯，係以行為人主觀上有幫助故意，客
    觀上有幫助行為，即對於犯罪與正犯有共同認識，而以幫助
    意思，對於正犯資以助力，但未參與實行犯罪之行為者而言
    。幫助犯之故意，除需有認識其行為足以幫助他人實現故意
    不法構成要件之「幫助故意」外，尚需具備幫助他人實現該
    特定不法構成要件之「幫助既遂故意」，惟行為人只要概略
    認識該特定犯罪之不法內涵即可，無庸過於瞭解正犯行為之
    細節或具體內容。經查，被告提供甲、乙帳戶提款卡及密碼
    予「林文至」供詐欺及洗錢犯罪使用，使「林文至」對告訴
    人甲○○、丁○○施用詐術後，得利用甲、乙帳戶作為受領詐欺
    所得贓款匯入之人頭帳戶，故告訴人甲○○、丁○○因遭詐騙後
    ，分別於附表編號1、2所示匯款時間、地點，將附表編號1
    、2所示匯款金額，分別匯入甲、乙帳戶內，旋遭「林文至
    」提領一空，致生金流斷點，是被告固未直接實行詐欺取財
    、掩飾、隱匿犯罪所得之洗錢構成要件行為，然其所為確對
    「林文至」遂行詐欺取財、掩飾或隱匿犯罪所得資以助力，
    利於詐欺取財及洗錢之實行，惟被告單純提供本案帳戶提款
    卡及密碼供人使用之行為，尚不能與逕向告訴人甲○○、丁○○
    施以詐欺、提領贓款之洗錢行為等視，亦無證據證明被告曾
    參與詐欺取財、洗錢犯行之構成要件行為，或與實行詐欺取
    財、洗錢犯行之人有犯意聯絡，僅係對於該實行詐欺取財、
    洗錢犯行之人資以助力，揆諸前揭說明，自應論以幫助犯。
㈡、核被告所為，係犯刑法第30條第1項、第339條第1項之幫助詐
    欺取財罪，及刑法第30條第1項、洗錢防制法第2條第2款、
    第14條第1項之幫助一般洗錢罪。起訴書雖未認定論列被告
    亦涉犯上開幫助一般洗錢罪名，然起訴書已載明此部分犯罪
    事實，與已起訴且經本院有罪認定之幫助詐欺取財部分具有
    想像競合犯之裁判上一罪關係（詳下述），並經本院於準備
    程序、審理時依法告知被告所涉上開幫助一般洗錢罪名（見
    本院易字卷第44、123頁），本院自應併予審理。再被告以
    一行為同時觸犯幫助詐欺取財罪及幫助一般洗錢罪，為想像
    競合犯，應依刑法第55條規定，從一重論以幫助一般洗錢罪
    處斷。又被告基於幫助之不確定故意為上開犯行，為幫助犯
    ，依刑法第30條第2項規定，按正犯之刑減輕之。
㈢、爰以行為人責任為基礎，審酌被告已預見將甲、乙帳戶交付
    他人使用，可能因此幫助他人遂行詐欺及洗錢犯行，竟將甲
    、乙帳戶提款卡及密碼提供予他人使用，致告訴人甲○○、丁○○受有損害，並使犯罪追查趨於複雜，已影響社會正常交易
    安全及秩序，且增加告訴人甲○○、丁○○求償之困難度，行為
    殊不足取；又被告否認犯罪且迄未與告訴人甲○○、丁○○達成
    和解之犯後態度，難見悔意。惟考量被告於本案之前，未曾
    受有期徒刑以上刑之宣告，此有臺灣高等法院被告前案紀錄
    表1份附卷可憑，素行尚可；兼衡被告自陳其大學畢業之智
    識程度、從事英語加盟公司之教育工作收入、需扶養加人之
    家庭經濟生活狀況（見本院易字卷第128頁），暨檢察官就
    科刑範圍之意見，本案被害人數及所受財產損害數額之多寡
    、被告之犯罪動機、目的、手段、未獲利益等一切情狀，量
    處如主文所示之刑，並諭知罰金易服勞役之折算標準。　　
參、沒收部分：　　 
一、被告提供之本案帳戶，業經通報列為警示帳戶，此有卷附內
    政部警政署反詐騙諮詢專線紀錄表、苗栗縣警察局竹南分局
    竹南派出所受理詐騙帳戶通報警示簡便格式表、金融機構聯
    防機制通報單、臺北市政府警察局南港分局南港派出所受理
    詐騙帳戶通報警示簡便格式表可佐，甲且經本案偵、審程序
    後，已無法再提供正常流通交易使用；就甲、乙帳戶提款卡
    部分則未扣案，於被告交付「林文至」後已非被告所有，且
    所屬甲、乙帳戶已遭警示，上開交易工具已失其匿名性，也
    無法再提供他人任意使用，實質上無何價值，復查無證據證
    明上開提款卡尚存在，又甲、乙帳戶提款卡非違禁物或法定
    應義務沒收之物，爰不予宣告沒收。
二、按犯罪所得，屬於犯罪行為人者，沒收之，刑法第38條之1
    第1項前段定有明文。又因犯罪所得之物，自以實際所得者
    為限，苟無所得或尚未取得者，自無從為沒收追繳之諭知（
    最高法院89年度台上字第3434號判決意旨參照）。而幫助犯
    僅對犯罪構成要件以外之行為為加功，且無共同犯罪之意思
    ，自不適用責任共同之原則，對於正犯所有供犯罪所用或因
    犯罪所得之物，勿庸併為沒收之宣告（最高法院86年度台上
    字第6278號判決意旨參照）。另按犯洗錢防制法第14條之罪
    ，其所移轉、變更、掩飾、隱匿、收受、取得、持有、使用
    之財物或財產上利益，沒收之；犯第15條之罪，其所收受、
    持有、使用之財物或財產上利益，亦同，洗錢防制法第18條
    第1項定有明文。惟因洗錢行為之標的是否限於行為人者始
    得宣告沒收，法無明文，是倘法條未規定「不問屬於犯罪行
    為人與否均沒收」時，自仍以屬於被告所有者為限，始應予
    沒收。經查：
㈠、就告訴人甲○○、丁○○各將附表編號1、2所示匯款金額，分別
    匯入甲、乙帳戶內，旋遭「林文至」提領部分，因無證據證
    明係由被告親自收取或提領，亦無證據證明被告就此部分款
    項，具有事實上之管領處分權限，則依上開規定及說明，自
    無從就上開款項，依洗錢防制法第18條第1項或刑法第38條
    之1第1項前段之規定，對被告宣告沒收。
㈡、又被告未曾表示有因本案獲得報酬，且卷內復無證據證明被
    告有因本案犯行而獲得任何報酬或利益，難認被告獲有犯罪
    所得，亦無從對被告宣告沒收。
據上論斷，應依刑事訴訟法第299條第1項前段（本案採判決精簡
原則，僅引述程序法條），判決如主文。
本案經檢察官乙○○提起公訴，檢察官鄭心慈到庭執行職務。
中　　華　　民　　國　　111 　年　　10　　月　　21　　日
                  刑事第十五庭  審判長法  官  黃湘瑩

                                      法  官  游涵歆

                                      法  官  梁世樺
以上正本證明與原本無異。
如不服本判決應於收受送達後20日內向本院提出上訴書狀，並應
敘述具體理由；其未敘述上訴理由者，應於上訴期間屆滿後20日
內向本院補提理由書（均須按他造當事人之人數附繕本）「切勿
逕送上級法院」。
告訴人或被害人對於判決如有不服具備理由請求檢察官上訴者，
其上訴期間之計算係以檢察官收受判決正本之日期為準。
                                      書記官　曾翊凱
中　　華　　民　　國　　111 　年　　10　　月　　24　　日
附錄本案論罪科刑法條全文：　
洗錢防制法第2條第2款
本法所稱洗錢，指下列行為：
三、掩飾或隱匿特定犯罪所得之本質、來源、去向、所在、所有
    權、處分權或其他權益者。

洗錢防制法第14條第1項
有第二條各款所列洗錢行為者，處7年以下有期徒刑，併科新臺
幣5百萬元以下罰金。

刑法第339條第1項
意圖為自己或第三人不法之所有，以詐術使人將本人或第三人之
物交付者，處5年以下有期徒刑、拘役或科或併科50萬元以下罰
金。

刑法第30條
幫助他人實行犯罪行為者，為幫助犯。雖他人不知幫助之情者，
亦同。
幫助犯之處罰，得按正犯之刑減輕之。
附表：(時間：民國、幣別：新臺幣)
編號 遭詐騙對象 詐欺時間 詐欺方式 匯款時間、地點 匯款金額 匯入帳戶 1 甲○○ （告訴人） 109年12月30日16時10分許 「林文至」於左揭詐欺時間，假冒甲○○姪子撥打電話聯繫甲○○，並佯稱：因急需借錢周轉云云，致甲○○陷於錯誤。 109年12月31日12時56分許，在苗栗縣○○鎮○○街00號之中華郵政竹南郵局，以臨櫃方式匯款。 200,000元  甲帳戶 2 丁○○ （告訴人） 109年12月31日18時36分許 「林文至」於左揭詐欺時間，假冒HITO本舖客服人員撥打電話聯繫丁○○，並佯稱：其先前於網路訂購商品時，因員工作業疏失，誤設為批發商，將導致定期扣款，會請郵局人員聯繫處理取消設定云云。嗣又假冒郵局人員致電丁○○，並佯稱：需依指示操作自動櫃員機取消扣款云云。 109年12月31日19時34分許，在臺北市○○區○○○路0段000號B1之華南商業銀行自動化設備服務據點，操作自動櫃員機方式匯款。 27,996元 乙帳戶